臺灣臺南地方法院行政訴訟判決
109年度交字第113號
原      告  董俊毅  
被      告  臺南市政府交通局

代  表  人  王銘德  
上列當事人間交通裁決事件，原告不服被告機關109年7月3日南
市交裁字第78-SK0000000號裁決，提起行政訴訟，本院判決如下
：
    主  文
一、原告之訴駁回。
二、訴訟費用新臺幣300元由原告負擔。
    事實及理由
一、程序事項：本件係原告不服被告所為道路交通管理處罰條例
    第8條之裁決，而提起之撤銷訴訟，屬行政訴訟法第237條之
    1第1項第1款所稱交通裁決事件，因事證明確，爰依同法第
    237條之7規定，不經言詞辯論逕行裁判。
二、事實概要：原告於109年4月18日10時31分許，駕駛車牌號碼
    000-0000號自用小客車(下稱系爭汽車），行經臺南市歸仁
    區臺86線西向14.8公里處往西75.3公尺，因有行車速度超過
    規定之最高時速24公里之違規行為，經臺南市政府警察局歸
    仁分局交通分隊（下稱舉發單位）員警製單逕行舉發，嗣原
    告向被告提出申訴，被告請舉發單位調查結果，仍認原告有
    前揭違規行為，遂於109年7月3日以其違規事證明確，依道
    路交通管理處罰條例第33條第1項第1款及第63條第1項第1款
    規定，裁處原告罰鍰新臺幣（下同）3,500元，並記違規點
    數1點。原告不服，遂提起本訴訟。
三、原告主張略以：
　㈠舉發地點屬臺86快速公路，原告無法駕駛車輛停放路肩至現
    場量測實際間距，無法檢附實際間距於申訴案件中，結果仍
    維持原裁決，裁決書内所附的臺南市政府警察局歸仁分局相
    片黏貼紀錄表，簡單附上1張照片並於下方製作簡約圖表說
    明方向及距離，並無實地量測的證據，因此原告認為臺南市
    政府交通局查證失當，違反比例原則，侵害原告之財產權及
    法之衡平性。
　㈡原告也質疑「警52標誌」設置高度太高，駕駛人在視線範圍
    内無法很容易的察覺，是否也違反道路交通標誌標線號誌設
    置規則第18、20條之規範等語。
　㈢並聲明：原處分撤銷，訴訟費用由被告負擔。
四、被告答辯則以：
　㈠原告於109年4月18日10時31分許，駕駛車牌號碼000-0000號
    自用小客車，行經臺南市歸仁區臺86線西向14.8公里處西75
    .3公尺，行車速度超過規定之最高時速24里（限速每小時90
    公里，時速114公里），被告乃據此裁處原告罰鍰3,500元，
    並記違規點數1點，揆諸首揭規定，並無不合，應予維持。
  ㈡復按道路交通管理處罰條例第7條之2:「（第1項）汽車駕駛
    人之行為有下列情形之一，當場不能或不宜攔截製單舉發者
    ，得逕行舉發：……7、經以科學儀器取得證據資料證明其行
    為違規。……。(第2項）前項第7款之科學儀器應採固定式，
    並定期於網站公布其設置地點。但汽車駕駛人之行為屬下列
    情形之一者，不在此限：……9、行車速度超過規定之最高速
    限或低於規定之最低速限。……。（第3項）對於前項第9款之
    違規行為，採用固定或非固定式科學儀器取得證據資料證明
    者，於一般道路應於100公尺至300公尺間，於高速公路、快
    速公路應於300公尺至1，000公尺間，明顯標示之；其定點
    當場攔截製單舉發者，亦同。」，上開規定乃係規範舉發單
    位於高速公路或快速公路採用固定或非固定式科學儀器取得
    證據資料證明者，應於測速地點前方300公尺至1,000公尺間
    樹立告示牌，藉以提醒駕駛人注意前方有違規超速取締。經
    查系爭違規路段行車速限定為90公里，道路主管機關於臺86
    線西向約15.965公里及15.1公里處，設置有速限90公里及三
    角型照相機「警52」測速取缔警告標誌各1面，提醒駕駛人
    依規定速限行駛。另舉發單位使用之「雷射」測速儀器廠牌
    ：LTI、型號：TruCAMII、器號：TCOOOOOO，業經檢定合格
    ，該檢定合格證書記載：檢定合格單號碼：M0GB0000000，
    檢定日期：108年12月18日，有效期限：109年12月31日，此
    有舉發單位109年9月1日南市警歸交字第OOOOOOOOOO號函檢
    附超速採證照片1幀、相片黏貼紀錄表（含現場採證照片圖
    示1份、速限以及「警52」標誌錄影擷取採證照片共13幀）
    、雷射測速儀經經濟部標準檢驗局委託財團法人台灣電子檢
    驗中心檢定合格證書影本1份、實地測量「速限」以及「警5
    2」標誌距離錄影採證光碟1片可稽。而本件原告之違規時間
    為109年4月18日，尚在該雷射測速儀檢定合格之有效期限内
    。又經濟部標準檢驗局係負責國家標準制定及檢驗之機構，
    其委託財團法人台灣電子檢驗中心檢定合格後發給之證書自
    有相當之公信力，足資證明原告確有上開超過規定最高速限
    行駛情事。
  ㈢次按道路交通管理處罰條例第4條第2項、第3項規定：「（第
    2項）駕駛人駕駛車輛、大眾捷運系統車輛或行人在道路上
    ，應遵守道路交通標誌、標線、號誌之指示、警告、禁制規
    定，並服從執行交通勤務之警察或依法令執行指揮交通及交
    通稽查任務人員之指揮。(第3項）前項道路交通標誌、標線
    、號誌之指示、警告、禁制規定、樣式、標示方式、設置基
    準及設置地點等事項之規則，由交通部會同内政部定之。」
    ；道路交通標誌標線號誌設置規則（下稱設置規則）第1條
    及第55條之2規定：「本規則依道路交通管理處罰條例第4條
    第3項規定訂定之。」、「（第1項）測速取締標誌「警52」
    ，用以警告車輛駕駛人前方路段常有測速取締執法，促使行
    車速度不得超過道路規定之最高速限或低於規定之最低速限
    。（第2項）本標誌設於測速取締執法路段前，一般道路應
    於100公尺至300公尺間，高速公路、快速公路應於300公尺
    至1,000公尺間。」。本案舉發單位員警於測照地點（臺86
    線西向約14.8公里處）前方約301公尺（臺86線西向約15.1
    公里處）設置之「三角形」照相機測速取締標誌「警52」，
    係依上開道路交通標誌標線號誌設置規則第55條之2規定所
    設置；另依上開道路交通管理處罰條例第4條第2項規定，駕
    駛人行駛於道路時，本負有注意行經路段之號誌並依其指示
    、警告、禁制規定行駛之基本義務。本案觀諸系爭測速取締
    三角型標誌内顯示之照相機圖案，衡諸常情，並無令行經該
    處之駕駛人（包括原告在内）難以判斷或辨識困難之情形，
    依原告係合法考領有小型車駕駛執照之駕駛人，面對該路段
    速限90公里告示牌，即表示其行車速度不得超過90公里一節
    ，自難諉為不知，並應遵守道路主管機關訂定之速限行駛，
    詎原告仍以每小時114公里之速度行駛，顯已違悖其應擔負
    遵守道路交通標誌規定之義務甚明。
  ㈣又按「當事人主張事實須負舉證責任，倘其所提出之證據不
    足為主張事實之證明，自不能認其主張之事實為真實」，改
    制前行政法院36年判字第16號著有判例，此一判例與現行行
    政訴訟法第236條、第136條準用民事訴訟法第277條（當事
    人主張有利於己之事實者，就其事實有舉證之責任。但法律
    別有規定，或依其情形顯失公平者，不在此限）之意旨相符
    ，仍得引用。再按行政法院應依職權調查事實關係，不受當
    事人主張之拘束；行政法院於撤銷訴訟，應依職權調查證據
    ，行政訴訟法第125條第1項、第133條前段分別定有明文，
    是行政法院在審理案件時應盡闡明義務，使當事人盡主張事
    實及聲明證據之能事，並盡職權調查義務，以查明事實真相
    ，避免真偽不明之情事發生，惟如已盡闡明義務及職權調查
    義務後，事實仍真偽不明時，則作舉證責任之分配，使應負
    舉證責任之人負擔該不利之結果（參照最高行政法院94年度
    判字第58號判決）。亦即行政法院就應依職權調查證據之事
    件，僅係免除行政訴訟當事人之主張責任（即所謂主觀舉證
    責任），並非免除當事人之舉證義務（所謂客觀舉證責任）
    ，亦即待證事實陷於不明時，當事人仍應負擔不利益之舉證
    責任分配，此依行政訴訟法第237條之9第1項之規定，於交
    通裁決事件訴訟程序亦準用之。本案原告訴稱舉發單位簡單
    附上1張照片並於下方製作簡約圖表說明方向及距離，並無
    實地量測的證據一節，經舉發單位查證後函復被告以：「……
    二、經查本市臺86線快速公路西行約15.965公里處有限速標
    誌1面，臺86線西行約15.1公里處設有警52標誌1面，本分局
    測速地點位於臺86線西行約14.8公里處，警52標誌至測速點
    經實際測量約301公尺，警52標誌經實際丈量高度約307公分
    。三、另本分局相片黏貼紀錄表登載違規車輛位置為「往西
    75.3公尺公里處」係繕打時未刪除「公里」兩字，正確應為
    (「往西75.3公尺處」。……。」。本件系爭車輛於行經系爭
    違規路段時，有超速之違規行為，而雷射測速儀設置地點前
    方約1.165公里處（臺86線西向約15.965公里處）及301公尺
    處（臺86線西向約15.1公里處）設置之「速限90公里」暨三
    角形「警52」標誌牌面，其豎立位置明顯可見，圖樣清晰可
    辨，亦無遭受樹木或其他物體遮蔽之情，均有採證照片可憑
    ，已如前述，故被告就原告違反道路交通管理處罰條例第33
    條規定並經雷射測速儀測速拍照依法得予以裁罰之要件事實
    ，已盡充分提出上開證據加以證明。又雷射測速儀為經列為
    法定度量器之測速設備裝置，衡諸度量衡法第5條、度量衡
    器檢定檢查辦法第3條第1項第7款及第18條第1項之規定，與
    大眾有關之公務檢測儀器，既經由國家專責機關檢定合格後
    加以使用，並定期依規定送請檢測，自能昭得公信。是依本
    件施測之雷射測速儀經檢驗合格，且於執行測速過程復無遭
    受干擾致無法準確偵測之證據，足見所測得之車速資料，應
    可憑採。原告空言「舉發單位並無實地量測的證據」云云，
    則原告所主張之該等事實乃陷於真偽不明，故作舉證責任之
    分配，仍應由原告負擔不利益之結果，自難認原告此部分之
    主張為真實，殊無從為有利於原告之認定（臺灣臺北地方法
    院108年交字第171號判決理由（四）3意旨參照、臺灣臺中
    地方法院103年交字第278號判決理由五（二）3亦同此旨）
    。
　㈤再按行政訴訟法第176條、第236條及第237條之9第1項明定：
    「民事訴訟法……第352條至第358條之規定，於本節準用之。
    」、「簡易訴訟程序除本章別有規定外，仍適用通常訴訟程
    序之規定。」、「交通裁決事件，除本章別有規定外，準用
    簡易訴訟程序之規定。」；民事訴訟法第355條則規定：「
    文書，依其程式及意旨得認作公文書者，推定為真正。」。
    本案舉發單位使用之「雷射」測速照相儀器，一對一單點瞄
    準，不受其他車輛影響，儀器發射聚光紅外線打中目標往返
    時間差，換算目標車輛車速，其使用數位相機照相，係由操
    作者追瞄目標車輛測速過程同步擷取相片，測得目標車輛當
    時速度、與雷射測速照相儀器之距離及違規地點，經系統程
    式轉換使資料與影像結為檔案，員警將相片及測速數據存檔
    ，並依取得之證據資料製單逕行舉發，即為違規記錄。且採
    證照片「上方」載明之違規日期、時間、雷射測速儀器號、
    地點、速限、受測車輛車速及檢定合格證號碼：M0GB000000
    0係由數位相機於照相時自動帶出，其上之檢定合格證號碼
    核與檢定合格證書記載所載之號碼相符，足徵系爭雷射測速
    儀確屬採證系爭車輛超速行駛之檢定合格儀器無誤。承上說
    明，舉發單位既以公文書提供相關採證資料（照相機檢定合
    格證書、現場採證照片及圖示、實地測量「速限」以及「警
    52」標誌距離錄影採證光碟，如乙證3)證明原告有超速行駛
    行為，考量舉發員警與原告素不相識，並無仇怨，尚不致僅
    為領取績效獎金，即干冒公務員登載不實罪之風險而於公文
    書虛偽填載錯誤資訊；又查無具體事證，足認上開資料係屬
    虛偽，自屬真實可採，堪認舉發單位之記載應屬真實。即員
    警依法執行公務，實無必要為原告甘冒擔負偽造文書、偽證
    罪刑責之大不韙，故意繪製不實之現場圖，以及虛編實地測
    量「速限」以及「警52」之標誌距離為事實，而為不利於原
    告之記載，是員警所提供之上開資料當無顯不可信之情況，
    依刑事訴訟法第159條之4第1款之規定，有證據能力（臺北
    高等行政法院104年訴字第1355號判決事實及理由八（一）3
    (3)意旨參照）。
  ㈥末按道路交通標誌標線號誌設置規則第2條以及行政程序法第
    92條第1項、第2項前段、第100條第2項、第110條第2項、第
    3項及第4項規定：「標誌、標線、號誌之設置目的，在於提
    供車輛駕駛人及行人有關道路路況之警告、禁制、指示等資
    訊，以便利行旅及促進交通安全。」、「（第1項）本法所
    稱行政處分，係指行政機關就公法上具體事件所為之決定或
    其他公權力措施而對外直接發生法律效果之單方行政行為。
    （第2項）前項決定或措施之相對人雖非特定，而依一般性
    特徵可得確定其範圍者，為一般處分，適用本法有關行政處
    分之規定。……。」、「一般處分之送達，得以公告或刊登政
    府公報或新聞紙代替之。」、「（第2項）一般處分自公告
    日或刊登政府公報、新聞紙最後登載日起發生效力。但處分
    另訂不同日期者，從其規定。（第3項）行政處分未經撤銷
    、廢止，或未因其他事由而失效者，其效力繼續存在。（第
    4項）無效之行政處分自始不生效力。」。本案系爭違規路
    段三角型測速取締標誌「警52」，經被告向道路主管機關交
    通部公路總局第五區養護工程處新化工務段（下稱新化工務
    段）函詢，經該工務段函復被告以：「……說明：……二、本案
    前經本段109年9月2日五工化段字第OOOOOOOOOO號函復函（
    諒達）。三、因當時本段所攜測量儀器為捲尺，易受風力影
    響，實量測高度應為280公分以上，今修正為307公分，更正
    内容如下。四、經查『道路交通標誌標線號誌設置規則』（以
    下稱『設置規則』）第18條第2項：豎立式標誌設置之高度，
    以標誌牌下緣距離路面邊緣或邊溝之頂點120公分至210公分
    為原則。本案實量高度為307公分，但因台86線常有大車行
    駛，而大車除超車外均行駛於外側車道，若依原則設置於標
    誌牌下緣距離路面邊緣210公分高，易受大車阻礙，反使用
    用路人不易辨識，故為便用路人辨識將豎立標誌調整至適當
    高度。五、另查『設置規則』第20條，係規定標誌牌面的支柱
    、支架部分，本案標誌桿（支柱）為銀白色，與『設置規則』
    第20條第2項相符，且本標誌設置於護欄外，不受『設置規則
    』第20條第3條：標誌設於易被撞或影響交通之處者，的規定
    措施。……。」。足證系爭違規路段「警52」標誌之設置，係
    經道路主管機關依上開設置規則之規定及授權，斟酌系爭違
    規路段用路人之用路須求後而依權責所為，並無違誤。本案
    系爭違規路段設置之三角型測速取締標誌「警52」，依上開
    行政程序法第100條第2項及第110條第2項之規定，在對用路
    人之行止有所規制，課予用路人作為或不作為義務，故係以
    行經系爭違規路段之用路人為對象範圍之一般處分。而行政
    處分作成並生效後，在未經法定程序撤銷廢止前，其效力隨
    行政處分存續而存在。即系爭違規路段三角型測速取締標誌
    「警52」之佈設屬一「公告」措施，其規制作用於對外設置
    完成時，即發生效力，人民即有遵守道路主管機關所設規定
    之義務，尚不得任意違反（臺北高等行政法院106年度交上
    字第94號判決理由六（五）意旨參照）；又交通標誌、標線
    、號誌之設置目的，在於提供車輛駕駛人及行人有關道路路
    況之警告、禁制、指示等資訊，以便利行旅及促進交通安全
    ，有無設置之必要，如何設置，設置何種標諸以及在何處設
    置，均屬主管機關職權内裁量之範圍，非人民可得任意請求
    （最高行政法院81年度判字第1797號判決意旨參照）。系爭
    違規路段三角型測速取締標誌「警52」之佈設，涉及特定地
    點、多數人及長期時間之交通管制行為，揆諸前揭法條意旨
    ，當屬一般處分甚明。此既屬一般處分，原告如認為該警告
    標誌之設置，其高度不符合上開設置規則相關規定而有不當
    情事，自應循正當行政救濟途徑，向各該路段標誌、標線或
    號誌設置之權責主管機關陳述反映，促其檢討改善，或循訴
    願、行政訴訟之爭訟途徑救濟。惟在系爭違規路段標誌、標
    線或號誌未依法定程序變更前，所有用路人仍應有遵守之義
    務。否則，倘若所有汽、機車駕駛人對主管機關所設置之標
    誌、標線或號誌，全憑主觀之認知，認為設置不當即可恣意
    違反，將如何建立道路上所劃設標誌、標線或號誌之公信力
    ，交通安全之秩序亦將無從建立（臺北高等行政法院106年
    度交上字第94號判決理由六（五）意旨參照）。是原告上開
    所訴，揆諸上開說明，並無理由，核不足採。
  ㈦被告並聲明：原告之訴駁回，訴訟費用由原告負擔。　
五、本件事實概要欄所載之事實，除後列爭點外，業經兩造各自
    陳述在卷，兩造並分別提出如附表所示之證據。本件爭點厥
    為：原告駕駛系爭汽車是否有「行車速度超過規定之最高時
    速24公里」之違規行為？
六、本院之判斷：
　㈠應適用法令：
　⒈道路交通管理處罰條例：
　　⑴第7條之2第1、2、3項：（第1項）汽車駕駛人之行為有下
      列情形之一，當場不能或不宜攔截製單舉發者，得逕行舉
      發：一、闖紅燈或平交道。二、搶越行人穿越道。三、在
      道路收費停車處所停車，不依規定繳費。四、不服指揮稽
      查而逃逸，或聞消防車、救護車、警備車、工程救險車、
      毒性化學物質災害事故應變車之警號不立即避讓。五、違
      規停車或搶越行人穿越道，經各級學校交通服務隊現場導
      護人員簽證檢舉。六、行經設有收費站、地磅之道路，不
      依規定停車繳費或過磅。七、經以科學儀器取得證據資料
      證明其行為違規。（第2項）前項第七款之科學儀器應採
      固定式，並定期於網站公布其設置地點。但汽車駕駛人之
      行為屬下列情形之一者，不在此限：一、蛇行、危險方式
      駕車或二輛以上之汽車競駛或競技。二、行駛路肩。三、
      違規超車。四、違規停車而駕駛人不在場。五、未依規定
      行駛車道。六、未依規定變換車道。七、未保持安全距離
      。八、跨越禁止變換車道線或槽化線。九、行車速度超過
      規定之最高速限或低於規定之最低速限。十、汽車駕駛人
      或乘客未依規定繫安全帶。十一、機車駕駛人或附載座人
      未依規定戴安全帽。（第3項）對於前項第九款之違規行
      為，採用固定或非固定式科學儀器取得證據資料證明者，
      於一般道路應於100公尺至300公尺間，於高速公路、快速
      公路應於300公尺至1000公尺間，明顯標示之；其定點當
      場攔截製單舉發者，亦同。
　　⑵第33條第1項第1款：汽車行駛於高速公路、快速公路或設
      站管制之道路，不遵使用限制、禁止、行車管制及管理事
      項之管制規則而有下列行為者，處汽車駕駛人3,000元以
      上6,000元以下罰鍰：一、行車速度超過規定之最高速限
      或低於規定之最低速限。
　　⑶第63條第1項第1款：汽車駕駛人有下列各款所列條款之一
      者，除依原條款處罰鍰外，並予記點：一、有第33條第1
      項、第2項、…情形之一者，各記違規點數1點。
　⒉高速公路及快速公路交通管制規則第5條第1項前段：汽車行
    駛高速公路及快速公路，應依速限標誌指示。
　⒊道路交通標誌標線號誌設置規則：
　　⑴第7條第1項：標誌、標線、號誌應經常維護，保持清晰完
      整及有效性能。
　　⑵第18條第1、2項：（第1項）豎立式標誌設置位置，以標誌
      牌之任何部份不侵入路面上空且標誌牌面邊緣與路面邊緣
      或緣石之邊緣相距50公分至2公尺為原則，必要時得酌予
      變更。但因受地形限制或特殊狀況，得在影響行車最小原
      則下，設置於路面。（第2項）豎立式標誌設置之高度，
      以標誌牌下緣距離路面邊緣或邊溝之頂點1公尺20公分至2
      公尺10公分為原則，其牌面不得妨礙行人交通。共桿設置
      時，同支柱同方向至多以三面為限，並依禁制標誌、警告
      標誌及指示標誌之順序，由上至下排列。
　　⑶第55條之2：測速取締標誌「警 52」 ，用以警告車輛駕駛
      人前方路段常有測速取締執法，促使行車速度不得超過道
      路規定之最高速限或低於規定之最低速限。本標誌設於測
      速取締執法路段前，一般道路應於100公尺至300公尺間，
      高速公路、快速公路應於300公尺至1000公尺間。
　㈡被告機關認定原告於於109年4月18日10時31分許，駕駛系爭
    汽車行經臺南市歸仁區臺86線西向14.8公里處往西75.3公尺
    ，有「行車速度超過規定之最高時速24公里」之違規行為，
    提出臺南市政府警察局歸仁分局109年9月1日南市警歸交字
    第OOOOOOOOOO號函檢附超速採證照片1幀、相片黏貼紀錄表
    （含現場採證照片圖示1份、速限以及「警52」標誌測距照
    片各1份）、雷射測速儀經經濟部標準檢驗局委託財團法人
    台灣電子檢驗中心檢定合格證書影本1份（本院卷第69至79
    頁）。又依超速採證照片有系爭車號「OOOOOOOO」號汽車，
    而照片上方之資訊欄內容可知，本件違規路段之最高速限為
    90公里，而舉發機關員警於臺86線14.8公里處測得系爭汽車
    係以時速114公里行駛，測距75.3公尺，使用之雷達測速照
    相機序號：TCOOOOOO，合格證號為M0GB0000000號。另本件
    舉發機關使用之「雷射」測速儀器廠牌：LTI、型號：TruCA
    MII、器號：TCOOOOOO，業經檢定合格，該檢定合格證書記
    載：檢定合格單號碼：M0GB0000000，檢定日期：108年12月
    18日，有效期限：109年12月31日，此有經濟部標準檢驗局
    委託財團法人台灣電子檢驗中心檢定合格證書影本1份（本
    院卷第79頁）可稽。而本件原告之違規時間為109年4月18日
    ，尚在該雷射測速儀檢定合格之有效期限内，故本件所測得
    之系爭汽車時速應可認定正確無訛，因此原告於行經違規地
    點處時，係以時速114公里之高速行駛而有超速20公里以上
    ，未滿40公里之違規事實，堪以認定。
  ㈢又依被告機關提出之現場採證照片圖示、速限以及「警52」
    標誌測距照片內容，清楚可知道路主管機關於臺86線西向約
    15.965公里及15.1公里處，設置有速限90公里及三角型照相
    機「警52」測速取締警告標誌各1面，又依「警52」標誌測
    距照片（本院卷第77頁）之內容，該照片下方有舉發機關員
    警以科學測距儀器到現場量測「警52」標誌至測速儀器放置
    位置之實際距離，量測結果為301公尺，故測速照相儀器之
    設置地點是符合道路交通管理處罰條例第7條之2第3項規定
    高速公路、快速公路之測速照相儀器應設置「警52」標誌後
    300公尺至1000公尺間之程序規定。至於原告以「警52」標
    誌並非設置於15.1公里之里程標誌上方，質疑設置測速照相
    儀器之距離未達法定之最低限度300公尺，然此部分既經舉
    發機關提出實際量測速距，是原告此部分主張，並不足採。
　㈣又依道路交通標誌標線號誌設置規則第18條第2項前段之規定
    ：「豎立式標誌設置之高度，以標誌牌下緣距離路面邊緣或
    邊溝之頂點1公尺20公分至2公尺10公分為原則，其牌面不得
    妨礙行人交通。」，惟此規定僅為原則性規定，並非未依此
    規定設置之標誌即為不合法之標誌，應依個案審酌該標誌之
    設置是否符合道路交通標誌標線號誌設置規則第7條第1項：
    「標誌、標線、號誌應經常維護，保持清晰完及有效性能。
    」之要求。查本件設置於臺86線西向15.1公里處之「警52」
    標誌，經舉發機關員警到場實際量測該標誌牌下緣之實際高
    度是307公分，固然超過道路交通標誌標線號誌設置規則第1
    8條第2項前段之原則規定。惟經被告機關函詢道路主管機關
    即交通部公路總局第五區養護工程處新化工務段（下稱新化
    工務段），經新化工務段以110年4月21日五工化段字第OOOO
    OOOOOO號函函覆被告機關，就新化工務段上開函說明四之意
    旨，稱：「四、經查『道路交通標誌標線號誌設置規則』（以
    下稱『設置規則』）第18條第2項：豎立式標誌設置之高度，
    以標誌牌下緣距離路面邊緣或邊溝之頂點120公分至210公分
    為原則。本案實量高度為307公分，但因台86線常有大車行
    駛，而大車除超車外均行駛於外側車道，若依原則設置於標
    誌牌下緣距離路面邊緣210公分高，易受大車阻礙，反使用
    用路人不易辨識，故為便用路人辨識將豎立標誌調整至適當
    高度。」，道路主管機關新化工務段之上開回覆，其設置之
    理由係經道路主管機關基於往來用路車輛之屬性所為之調整
    ，該調整之理由尚屬有據，且經本院檢視舉發機關提出之「
    警52標誌」照片（本院卷第73、77頁），該標誌係經舉發員
    警駕駛警車到場拍攝，就拍攝之角度上，係由外側車道上近
    距離拍攝，此時該「警52標誌」可透過汽車正前方擋風玻璃
    清楚看到，且就該照片玻璃反光照射車內物品之狀況，該照
    片明顯非以攝影器材緊靠擋風玻璃所拍攝，故得認定以汽車
    駕駛人以一般駕駛姿勢，亦得以清楚辨識到該「警52」標誌
    之內容，故依前述，系爭「警52標誌」縱未依道路交通標誌
    標線號誌設置規則第18條第2項前段之原則設置，然經道路
    主管機關新化公路段答覆其設置緣由，其設置系爭標誌之考
    量並非無據，且系爭標誌之實際設置狀況，並不影響汽車駕
    駛人觀看辨識該標誌，是該標誌之設置並未違背道路交通標
    誌標線號誌設置規則第7條第1項之設置須保持清晰完及有效
    性能之規定，該標誌之設置堪認合乎規定，是以，原告以系
    爭標誌之設置不合規定云云，尚非可採。
　㈤綜上所述，原告於109年4月18日10時31分許，駕駛系爭汽車
    ），行經臺南市歸仁區臺86線西向14.8公里處往西75.3公尺
    ，確有「行車速度超過規定之最高時速24公里」之違規行為
    ，被告機關並依道路交通管理處罰條例第33條第1項第1款及
    第63條第1項第1款，以及違反道路交通管理事件統一裁罰標
    準表規定（依照違反道路交通管理事件統一裁罰標準表之規
    定，「小型車行駛高、快速公路行車速度超過規定之最高速
    限逾20公里至40公里以內」之最低罰鍰為3,500元，並計違
    規點數1點），裁處罰鍰3,500元，並記違規點數1點，揆諸
    首揭規定，原處分並無違法，原告訴請撤銷為無理由，應予
    駁回。
七、本件第一審裁判費為300元，應由原告負擔，爰確定第一審
    訴訟費用額如主文第2項所示。
據上論結，本件原告之訴為無理由，依行政訴訟法第237條之8第
1項、第98條第1項前段，判決如主文。
中　　華　　民　　國　　110 　年　　6　　月　　4　　日
　　　　　　　　　行政訴訟庭　法　官　侯明正
上為正本係照原本作成。
如不服本判決，應於判決送達後20日內，向本院提出上訴狀並表
明上訴理由（原判決所違背之法令及其具體內容或依訴訟資料可
認為原判決有違背法令之具體事實），其未載明上訴理由者，應
於提出上訴後20日內向本院補提理由書（上訴狀及上訴理由書均
須按他造人數附繕本，如未按期補提上訴理由書，則逕予駁回上
訴），並應繳納上訴裁判費新臺幣750元。
中　　華　　民　　國　　110 　年　　6　 　月　　4　　日
　　　　　　　　　　　　　　　書記官　陳世明

證據清單：
一、原告提出：   原證1 被告機關109年5月29日南市交裁字第OOOOOOOOOO號函 15-16頁 原證2 測速照相照片及「警52」標誌距離示意圖 17-19頁 原證3 雷射測速儀經經濟部標準檢驗局委託財團法人台灣電子檢驗中心檢定合格證書影本 21頁 原證4 被告機關109年7月3日南市交裁字第78-SK0000000號裁決書 23頁 二、被告提出：   被證1 被告110年4月27日南市交裁字第OOOOOOOOOO號函 43頁 被證2 違反道路交通管理事件裁決重新審查紀錄表 45-49頁 被證3 舉發單位南市警交字第SK0000000號舉發通知單及送達證書 63-64頁 被證4 被告109年7月3日南市交裁字第78-SK0000000號裁決書及送達證書影本（含歸責駕駛人申請書） 65-68頁 被證5 臺南市政府警察局歸仁分局109年9月1日南市警歸交字第OOOOOOOOOO號函檢附超速採證照片1幀、相片黏貼紀錄表（含現場採證照片圖示1份、速限以及「警52」標誌測距照片各1份）、雷射測速儀經經濟部標準檢驗局委託財團法人台灣電子檢驗中心檢定合格證書影本1份 69-79頁 被證6 原告之汽車駕駛人基本資料 81頁 被證7 交通部公路總局第五區養護工程處新化工務段110年4月21日五工化段字第OOOOOOOOOO號函 83-84頁 被證8 原告109年5月28日陳述書 85-88頁